【裁判字號】    90,訴,60
【裁判日期】    900726
【裁判案由】    殺人未遂
【裁判全文】
臺灣臺南地方法院刑事判決                              九十年度訴字第六號
    公  訴  人  臺灣台南地方法院檢察署檢察官
    被      告  戊○○
    指定辯護人  本院公設辯護人  乙○○
右列被告因殺人未遂案件，經檢察官提起公訴（八十九年度偵字第九○九一號），本
院判決如左：
    主  文
戊○○殺人未遂，累犯，處有期徒刑陸年，於刑之執行完畢或赦免後，令入相當處所
，施以強制工作參年。
制式手槍壹枝（含彈匣）、子彈貳顆均沒收。
    事  實
一、戊○○曾於民國八十六年間，因妨害兵役、偽造文書等案件，經本院判處有期徒
    刑八月、十月確定，於八十七年八月二日執行完畢，仍不知悔改。嗣於八十九年
    二月六日，戊○○因受張曉雯（業經本院另案判決）之父委託護送張曉雯前往國
    道高速公路麻豆交流道下搭車，戊○○乃搭乘由不知情之甲○○駕駛之車號Ｒ五
    －五七八九號自用小客車，於當日清晨五時許，從臺南縣佳里鎮○○路「香格里
    拉小吃部」搭載張曉雯預備前往麻豆交流道，惟因張曉雯之男友丁○○（業經本
    院另案判決）於途中阻攔，戊○○遂與丁○○發生衝突，戊○○為求離去，並阻
    止丁○○繼續追趕，竟持制式手槍一枝，朝丁○○方向射擊二槍，其中一發貫穿
    丁○○等人所駕駛之車。戊○○與張曉雯隨後駕車離去，戊○○先於麻豆交流道
    將上開手槍、子彈、安非他命等物，交予張曉雯寄藏於其所有之皮包內，二人又
    搭乘計程車回臺南縣佳里鎮尋找張曉雯之父未獲，再前往臺南市○○路尋找朋友
    ，亦未尋獲，又前往臺南縣新營市，最後前往嘉義市○○路「凱撒汽車旅館」，
    迄至八十九年二月六日上午十一時三十分許，為警於前址「凱撒汽車旅館」查獲
    ，並於張曉雯之皮包內，扣得第二級毒品安非他命三小包（毛重四．四二公克，
    含吸食器一組，此部分業經本院另案判決）、制式手槍一枝（含彈匣一個）、子
    彈五發（其中三發業經試射滅失）等物。
二、案經臺南縣警察局佳里分局報告臺灣臺南地方法院檢察署檢察官偵查起訴。
    理  由
一、按執行有期徒刑在監合滿三年者，禁服兵役，稱為禁役；又禁役之生效日為兵役
    法修正施行前，合於第五條曾判處五年以上有期徒刑或執行有期徒刑在監合計滿
    三年者，以八十九年二月四日本法生效日為其禁役生效日，喪失現役軍人身份。
    既不因人事權責單位之漏、未、緩辦其禁役作業而受影響，其犯罪於喪失現役軍
    人身份後發覺者，不受軍事審判，兵役法第五條第一項第二款、軍事法院於兵役
    法修正停役原因、回役方式及禁役條件後辦理相關軍法案件應行注意事項第三條
    第三款分別訂有明文，本件被告戊○○曾有槍砲、妨害自由、恐嚇、詐欺、逃亡
    、麻藥、偽造文書、妨害兵役等前科，其在監執行之日數早已逾三年，此有台灣
    高等法院被告全國前案紀錄表在卷足參，既被告因在監執行有期徒刑合計滿三年
    ，其於八十九年二月四日已喪失現役軍人之身分，故其於本案八十九年二月六日
    行為時，本院自有審判權，合先敘明。
二、本件訊之被告戊○○對於右開時地持有槍、彈，朝丁○○、丙○○及己○○射擊
    二發，其中一發貫穿金員等人駕駛之車等事實，自白不諱，復有制式手槍一枝（
    含彈匣）、子彈五發扣案，而前開手槍、子彈經送內政部警政署刑事警察局鑑驗
    結果：送鑑制式手槍（西德）一枝（槍枝管制編號：0000000000），認係德國
    SIGSAUER廠製P226型制式口徑9mm半自動手槍，槍號為U131693，槍管內具六條右
    旋之來復線，機械性能良好，可擊發子彈，認具殺傷力。送鑑制式子彈五顆（試
    射三顆），認均係制式口徑9mm半自動手槍彈（彈底標記四顆為LUGER G.F.L.
    9mm、一顆為R-P LUGER 9mm），認均具殺傷力等語，有內政部警政署刑事警察局
    八十九年二月十一日刑鑑字第一五六六四號鑑驗通知在卷可稽。前開手槍及子彈
    為槍砲彈藥刀械管制條例列管之槍械，自無疑義。雖被告另辯稱：槍是丁○○所
    有，係丁○○抵住伊之太陽穴，才搶下槍，並因怕被丁○○追到，才開槍嚇唬他
    們云云，然本件係由丁○○及證人己○○、丙○○前往臺南縣警察局佳里分局報
    案，進而查獲戊○○、張曉雯持有扣案手槍一把、子彈五發（含彈匣一個）、安
    非他命三小包（毛重四．四二公克，含吸食器一組），苟如戊○○所指丁○○以
    該手槍抵住其太陽穴，其見狀搶下該槍云云，則丁○○所犯係無故持有槍彈罪責
    ，最輕本刑為五年以下有期徒刑之重罪，衡諸常情，丁○○及證人己○○、丙○○焉可能向警方報案，而干冒被法辦重刑之危險。次查同案被告張曉雯於偵查中
    供稱：「（問：九○制式手槍乙支、子彈五發是何人所有？）槍枝是何人的，我
    不知道。」、「（問：槍是何人先拿出來的？）我沒有看到。」、「（問：為何
    警訊筆錄說槍是丁○○先拿出來抵住戊○○頭部，被戊○○搶過來？）我當時心
    情很亂。」，益見同案被告張曉雯於警訊之供述與檢察官初訊時之供述，亦有不
    符，是其指述難謂無瑕疵可指。末查扣案德製九○手槍一支，於另案八十九年度
    訴字第四四二號中送驗，其與丁○○之指紋卡進行比對結果，該手槍並未採集可
    資比對指紋，亦即未採獲丁○○之指紋。本件倘如戊○○所指之情形，則送鑑扣
    案德製九○手槍上，焉無丁○○之指紋，是被告所辯，槍枝係丁○○所有乙情並
    不足採。既本件槍枝係被告所持有，其據以該殺人利器，其係向人、車射擊，足
    以致人於死，應為其所明知，朝丁○○、丙○○及己○○射擊二發，其有致人於
    死之不確定犯意甚為明確，是被告所辯，核屬卸責之詞，不足採信。本件事證已
    臻明確，被告犯行可以認定。
三、核被告係犯刑法第二百七十一條第二項、第一項之殺人未遂罪、槍砲彈藥刀械管
    制條例第七條第四項之持有手槍罪及同條例第十二條第四項之持有子彈罪。被告
    已著手於上開殺人犯罪行為之實行而不遂，為未遂犯，依刑法第二十六條規定按
    既遂犯之刑度減輕之。被告於同一時地，以一行為而觸犯持有手槍、子彈罪，為
    想像競合犯，應依刑法第五十五條前段之規定分別從較重之持有手槍罪處斷。又
    被告等所犯上開殺人未遂罪與持有手槍罪間，有方法結果之牽連關係，依刑法第
    五十五條後段之規定，應從較重之殺人未遂罪處斷。又被告前於八十六年間，因
    妨害兵役、偽造文書等案件，經本院判處有期徒刑八月、十月確定，於八十七年
    八月二日執行完畢，有臺灣臺南地方法院檢察署刑案資料查註紀錄表及臺灣高等
    法院被告全國前案紀錄表各一份在卷可按，其於五年之內再犯本件有期徒刑以上
    之罪，為累犯，應依先加後減之原則加減其刑。爰審酌被告因一時細故竟而持槍
    射擊，戕害公權力甚鉅且對社會治安之危害甚深，暨之犯罪之動機、目的、手段
    、所生危害、犯罪後態度等一切情狀，量處如主文所示之刑。又按槍砲彈藥刀械
    管制條例第十九條第一項有關宣告強制工作三年之保安處分之規定，依司法院大
    法官會議釋字第四七一號解釋意旨，係指該條項所列之罪是否應併予保安處分之
    宣告，仍應由法院依個案情節及比例原則審酌，或依刑法第九十條第一項之規定
    為職權裁判。本件被告所犯分別是槍砲彈藥刀械管制條例第七條第四項及第十四
    條第四項之罪名，且持槍射殺被害人而殺人未遂，是所為顯有嚴重危害社會安權
    之潛在危險性，顯符合憲法第二十三條所規定之比例原則，爰依槍砲彈藥刀械管
    制條例第十九條第一項之規定，應令被告於行之執行完畢或赦免後令入勞動場所
    強制工作三年，並諭知如主文所示之強制工作。扣案制式手槍一枝、子彈二發，
    為違禁物，應依刑法第三十八條第一項第一款規定沒收之。另扣案已擊發之子彈
    三顆，均於送鑑定時業經試射，亦非違禁物，爰不為沒收之諭知，附此敘明。
據上論斷，應依刑事訴訟法第二百九十九條第一項前段，槍砲彈藥刀械管制條例第七
條第四項、第十二條第四項、第十九條第一項，刑法第十一條前段、第二百七十一條
第一項、第二項、第二十六條、第五十五條、第四十七條、第三十八條第一項第一款
，判決如主文。
中    華    民    國      九十      年      七        月    二十六      日
                              臺灣臺南地方法院刑事第三庭
                                      法  官
右正本證明與原本無異
如不服本判決應於送達後十日內向本院提出上訴狀
                                      書記官
中    華    民    國      九十      年                月                日
附錄本案論罪科刑法條全文：
刑法第二百七十一條第一、二項：殺人者，處死刑、無期徒刑或十年以上有期徒刑。
                              前項之未遂犯罰之。
槍砲彈藥刀械管制條例第七條第四項：
  未經許可，持有、寄藏或意圖販賣而陳列第一項所列槍砲、彈藥者，處五年以上有
  期徒刑，併科新台幣一千萬元以下罰金。第一項至第三項之未遂犯罰之。
槍砲彈藥刀械管制條例第十二條第四項：
  未經許可，持有、寄藏或意圖販賣而陳列子彈者，處五年以下有期徒刑，併科新台
  幣三百萬元以下罰金。


司法院資訊處製作；財團法人民間司法改革基金會備份。
